【裁判字號】    92,台上,6815
【裁判日期】    921204
【裁判案由】    誣告等罪
【裁判全文】
最高法院刑事判決                              九十二年度台上字第六八一五號
    上訴人（自 訴
    人即反訴被告） 方 晨 讚.
    被         告
   即 反 訴 人） 甲○○.
右上訴人因自訴甲○○○毀損等罪及經甲○○○反訴誣告案件，不服台灣高等法院台
中分院中華民國九十年五月十五日第二審判決（八十九年度上訴字第一八四一號，自
訴案號：台灣彰化地方法院八十九年度自字第一號），提起上訴，本院判決如左：
    主  文
原判決關於甲○○○、方晨讚部分均撤銷，發回台灣高等法院台中分院。
    理  由
本件原判決認定：(一)、上訴人即自訴人方晨讚之母方吳玉桂於民國八十三年十月十一
日向被告甲○○○購買坐落彰化縣員林鎮○○○段三之二號（重測後改為中州段九七
六地號）土地應有部分三七五○分之一二五○及同段四之一號土地 (重測後為中州段
九七七號）全部，上訴人並於三之二號土地上建屋居住（門牌為彰化縣員林鎮○○路
六三○巷一三七號），嗣因方吳玉桂積欠買賣土地價款，於八十五年十二月十七日與
甲○○○另立備忘錄，而方吳玉桂上開四之一號土地及其上之房屋因積欠債款無力清
償，經中國農民銀行股份有限公司聲請台灣彰化地方法院查封拍賣，於八十七年十二
月三十一日由楊李雪卿買受，上訴人乃書立切結書予楊李雪卿，應允於八十八年四月
三十日全部遷移，將土地、建物交付楊李雪卿，甲○○○獲悉上訴人要搬東西，即於
同年五月十六日上午八時許至上訴人上開住處告知搬東西時不要佔用其所有之農地，
上訴人答稱「隨便妳」，甲○○○竟萌毀損犯意，教唆其子張義隆、張義昌前去損壞
上開房屋屋前裝飾之木板，張義隆、張義昌旋基於毀損犯意聯絡，於同日上午十時二
十分許前往上開上訴人住處共同徒手拆損屋前裝飾之木板四片，足生損害於上訴人（
張義隆、張義昌部分已經原判決論處罪刑，並均宣告緩刑確定）。(二)、上訴人即反訴
被告方晨讚明知八十五年十二月十七日與反訴人甲○○○簽立之備忘錄係真正，竟意
圖使甲○○○受刑事處分，於八十八年十二月二十二日具狀向台灣彰化地方法院自訴
甲○○○偽造備忘錄，並提出台灣彰化地方法院檢察署行使，誣指甲○○○犯刑法行
使偽造私文書罪嫌等情。因而撤銷第一審關於甲○○○被訴毀損及上訴人被訴誣告所
為無罪之判決，就上開(一)部分改判論處甲○○○教唆損壞他人房屋之裝飾木板，足生
損害於他人罪刑（處罰金三千元，如易服勞役，以三百元折算一日。緩刑三年），並
於理由內說明並無積極證據證明甲○○○有毀損建築物犯意，因上訴人以之與論罪部
分係以同一事實起訴，故對之不另為無罪諭知；而就(二)部分改判論處上訴人意圖他人
受刑事處分，向該管公務員誣告罪刑（處有期徒刑四月，緩刑三年）。另以上訴人於
第一審自訴意旨略謂上訴人未曾在「備忘錄」上簽蓋，亦未授權他人簽署該「備忘錄
」，係甲○○○偽造，並提出台灣彰化地方法院檢察署行使，因認甲○○○另涉犯行
使偽造私文書之罪嫌。惟經審理結果，認為該部分犯罪不能證明，第一審所為無罪判
決，為無不合，予以維持，駁回上訴人對此部分在第二審之上訴。固均非無見。
惟查：(一)、上訴人於原審所具自訴理由狀已指稱該坐落彰化縣員林鎮○○○段三之二
號土地上之房屋係伊起造興建，甲○○○竟出具授權書予楊李雪卿，楊女亦據此僱工
於八十八年六月七、八日將之拆除等語，觀諸楊李雪卿於其涉嫌毀損案中亦供稱因甲
○○○與伊訂合約書，已同意其拆除該三之二號土地上之房屋，其僱工將之拆除，並
無不法等語（見原審卷第八十三頁背面），似徵上訴人所指上情，尚非全然無據。原
判決理由謂甲○○○與楊李雪卿所訂合約書，僅係消極同意自行拆除楊女拍賣取得逾
越三之二號土地上之建物，並未教唆其僱工拆除三之二號土地上之建物，因而為對其
有利之認定，然就楊李雪卿所為上開不利之供述，未加調查、審酌，復未說明不採之
理由，非惟證據調查職責未盡，抑且理由不備。(二)、原判決於理由內係援引張義隆、
張義昌於警詢所稱甲○○○有叫伊等於八十八年五月十六日上午十時二十分許至上訴
人住處將該房屋損壞，伊等係徒手毀損之語，而甲○○○於警局亦坦承有叫張義隆、
張義昌去損壞上訴人之房屋無訛，參以證人林彩霞於警詢證稱張義隆、張義昌二人係
用手拆，而上訴人所提出房屋照片確有裝飾木板被拆情事，因認甲○○○有教唆張義
隆、張義昌二人毀損上訴人房屋之裝飾木板犯行（見原判決第四、五頁）。則甲○○
○倘有教唆毀損上訴人房屋之犯意及行為，雖張義隆、張義昌僅損壞其屋前裝飾木板
，而未至毀損其房屋程度，然刑法第三百五十三條之毀損他人建築物罪既有處罰未遂
犯規定，依同法第二十九條第三項規定，教唆毀損他人建築物之甲○○○似仍應依該
罪之未遂犯論擬。乃原判決於論罪理由內認所為應成立同法第三百五十四條毀損罪之
教唆犯罪責，即不無適用法則不當之違法。(三)、原判決理由係以該八十五年十二月十
七日備忘錄上所蓋林彩霞之印文與同日所簽發面額八百八十萬元本票上林彩霞之印文
相符，已經中央警察大學鑑定無誤，因而為上訴人確有本件誣告犯行及甲○○○未有
所指偽造私文書罪嫌論據之一。然林彩霞於原審審理時已否認有在該備忘錄上簽名蓋
章，則該紙於同日所簽發面額新台幣八百八十萬元本票上林彩霞之簽名、印文是否真
正？此關乎該備忘錄上林女印文是否真正之判斷，自與甲○○○有無偽造並持以行使
該備忘錄，抑係上訴人故意虛構誣告至有關係，客觀上顯有調查釐清之必要。原審對
此既未加調查、審認，亦未於判決理由內為必要之說明，乃僅以該備忘錄及本票上林
彩霞印文兩相符合，即逕認該備忘錄上林彩霞之印文係屬真正，而將林女否認之證詞
予以摒棄不採及採信甲○○○否認偽造備忘錄之辯詞，即未免速斷，而兼有判決理由
不備及證據調查職責未盡之違誤。是上訴意旨，執以指摘原判決違法，尚非全無理由
，應認原判決關於甲○○○及上訴人部分有撤銷發回更審之原因。原判決就上訴人誣
告不另為無罪諭知部分，基於審判不可分之原則，併予發回。上訴人於第三審上訴理
由狀貳誣告部分就原判決理由關於該「備忘錄」係屬真正之論斷，既有所指摘，應認
其就甲○○○被訴行使偽造私文書無罪部分之判決亦已具備上訴理由，附此敘明。
據上論結，應依刑事訴訟法第三百九十七條、第四百零一條，判決如主文。
中      華      民      國    九十二    年     十二     月      四      日
                              最高法院刑事第十一庭
                                  審判長法官  張  淳  淙
                                        法官  謝  俊  雄
                                        法官  蘇  振  堂
                                        法官  張  春  福
                                        法官  呂  丹  玉
      右正本證明與原本無異
                                              書  記  官
中      華      民      國    九十二    年     十二     月     十一     日
                                                                        Ｔ


司法院資訊處製作；財團法人民間司法改革基金會備份。
